臺灣高等法院臺南分院刑事判決        
                                   110年度上易字第449號
上  訴  人  臺灣雲林地方檢察署檢察官
被      告  劉易周



上列上訴人因被告妨害公務案件，不服臺灣雲林地方法院110年
度易字第209號中華民國110年6月10日第一審判決（起訴案號：
臺灣雲林地方檢察署109年度偵字第2646號），提起上訴，本院
判決如下：
    主  文
原判決撤銷。
劉易周犯妨害公務執行罪，處拘役貳拾日，如易科罰金，以新臺
幣壹仟元折算壹日。
    事  實
一、劉易周於民國109年4月9日晚間，在雲林縣○○鄉○○村○○段000
    00號之住處毆打其母親林○珠（劉易周涉犯傷害罪嫌部分未
    據告訴），林○珠報警後，雲林縣警察局斗南分局永光派出
    所所長李重興與另名員警前往處理，劉易周因酒後激動，要
    求李重興逮捕他，李重興持續與其溝通時，劉易周明知李重
    興為依法執行職務之公務員，竟基於妨害公務之犯意，以雙
    手推李重興之胸口，遂遭警以現行犯逮捕而查獲。
二、案經雲林縣警察局斗南分局報請臺灣雲林地方檢察署檢察官
    偵查後聲請簡易判決處刑。　　
    理  由
壹、程序部分（證據能力部分）：
　　本判決下列所引用被告以外之人於審判外之言詞及書面陳述
    ，檢察官及被告於本院審理時均表示不爭執其證據能力，同
    意作為證據等語（見本院卷第43頁），本院審酌上開證據資
    料製作時之情況，並無違法不當或證明力明顯過低之瑕疵，
    認為以之作為證據應屬適當，依刑事訴訟法第159條之5第1
    項之規定，應認前揭證據資料有證據能力。至本判決所引用
    之非供述證據，亦查無非法或不當取證之情事，復為證明本
    件犯罪事實所必要之重要關係事項，並經本院依法進行調查
    ，是依刑事訴訟法第158條之4反面規定，應認均有證據能力
    ，合先敘明。
貳、實體部分：　　
一、訊據被告對於上開犯罪事實於本院均坦承不諱（見本院卷第
    42、61頁），核與證人林○珠、李重興證述之情節相符（見
    偵卷第7至8頁、原審易字卷第39至47頁），並有員警職務報
    告、刑案現場照片7張、酒精測定紀錄表、原審勘驗現場錄
    影筆錄各1份在卷可憑（見偵卷第4頁、第9至13頁、原審易
    字卷第36至38頁）、及密錄器翻拍光碟等在卷可稽，是本件
    事證明確，被告犯行堪以認定，應依法論科。
二、論罪：
（一）被告行為後，刑法第135條第1項規定業經總統於110年1月
      20日華總一義字第11000004241號令修正公布，自110年1
      月22日起施行。修正後刑法第135條第1項規定將妨害公務
      執行罪之法定刑由「3年以下有期徒刑、拘役或9,000元以
      下罰金」，提高為「3年以下有期徒刑、拘役或30萬元以
      下罰金」，是經比較新舊法結果，修正後之規定對被告並
      非有利，依刑法第2條第1項前段規定，應適用修正前刑法
      第135條第1項之規定論處。
（二）核被告所為，係犯修正前刑法第135條第1項之妨害公務執
      行罪。
三、撤銷改判之理由：　　
　　原審以李重興對於被告舉止應已有所防備，且被告才推李重
    興一下，立刻遭李重興及另名員警制伏逮捕，難認被告所為
    客觀上已達到足以妨害員警執行職務之程度，僅屬輕微之干
    擾行為，而與妨害公務罪之「強暴」要件不符，及被告目的
    是為被警察逮捕，主觀上有無以強暴方式妨害李重興依法執
    行職務之犯意亦容有可疑等語，而為無罪判決之諭知，固非
    無見。然按刑法第135條所定之「強暴」，係指一切有形之
    物理力之行使而言，不問其係對人或對物為之，均包括在內
    ，並不限於對公務員身體直接實施暴力，凡以公務員為目標
    ，而對物或他人實施暴力因而產生積極妨害公務員執行職務
    者均屬之（最高法院82年度台上字第608號、84年度台非字
    第333號裁判意旨參照）。是以公務員為目標，不論直接或
    間接施以暴行，縱尚未成傷，已屬妨害公務之執行。經查：
    本件證人李重興為雲林縣警察局斗南分局永光派出所所長，
    當日是因接獲證人林○珠之報案而到場處理，自屬依法執行
    職務之公務員，而被告僅因證人李重興未依其所願逮捕其，
    即出手推李重興之胸口，自是對證人李重興直接實施不法腕
    力即有形之物理力，而屬對於依法執行職務之公務員施以「
    強暴」之行為，難謂僅係非暴力之輕微干擾行為。且被告主
    觀上既明知證人李重興是到場處理證人林○珠報案之公務員
    ，屬正在執行職務，不得對其施以強暴、脅迫，然其卻執意
    出手推證人李重興，主觀上自有妨害公務之故意存在，應屬
    無疑。至於被告犯本案之動機，雖其自稱是想要讓證人李重
    興抓，以離開家裡，因那時氣氛已很不好云云，然尚難以此
    逕認其未有妨害公務之故意。故依本案卷存之事證，已足認
    被告有妨害公務之犯行，業如前述。原審不查，竟為無罪判
    決之諭知，尚有違誤。檢察官上訴意旨雖主張：被告於本件
    妨害公務之犯行前，尚有侮辱公務員之犯行，應與本件論以
    想像競合之一罪等語，然被告為上開2行為之時間上，容有
    數分鐘之差距，行為並無重疊，既未經起訴，本院自不得併
    審，故此部分之上訴理由，並無可採，應予駁回。至檢察官
    另部分之上訴意旨指：被告上開推證人李重興之行為，已足
    構成妨害公務罪等語，以此主張原判決不當，求予撤銷改判
    ，此部分則為有理由，應由本院將原判決撤銷，自為適法之
    判決。
四、量刑：
　　爰以行為人之責任為基礎，審酌被告前已有妨害公務之前科
    ，曾經臺灣嘉義地方法院以107年度嘉簡字第159號簡易判決
    判處拘役30日，緩刑2年確定，雖於本案未構成累犯，然素
    行不佳，及考量其犯本案之動機、手段、目的，及對員警李
    重興執行職務所造成之妨害程度，犯後雖自始坦承犯行，態
    度尚稱良好，然迄今未能與員警李重興達成和解，及員警李
    重興於原審審理時當庭表示之意見，兼衡被告於原審時自述
    智識程度為高職畢業，已婚，育有1子，與母親一同賣早餐
    之經濟及生活狀況等一切情狀（見原審易字卷第47、54至55
    頁），量處如主文第二項所示之刑，並諭知如易科罰金之折
    算標準。
據上論斷，應依刑事訴訟法第369條第1項前段、第364條、第299
條第1項前段，刑法第2條第1項前段、修正前刑法第135 條第1 
項、刑法第41條第1 項前段，刑法施行法第1條之1，判決如主文
。　　
本案經檢察官吳淑娟提起公訴，檢察官陳淑香提起上訴，檢察官
王全成到庭執行職務。
中　　華　　民　　國　　110 　年　　10　　月　　19　　日
                  刑事第四庭    審判長法　官  郭玫利
                                      法　官  陳金虎 
                                      法　官  林臻嫺
以上正本證明與原本無異。
被告或得為被告利益上訴之人，如不服本判決應於收受送達後20
日內向本院提出上訴書狀，其未敘述上訴理由者，並得於提起上
訴後20日內向本院補提理由書（均須按他造當事人之人數附繕本
）「切勿逕送上級法院」。
　　　　　　　　　　　　　　　　　　　書記官  楊宗倫
中　　華　　民　　國　　110 　年　　10　　月　　19　　日
附錄本判決論罪科刑法條：
修正前中華民國刑法第135條第1項
對於公務員依法執行職務時，施強暴脅迫者，處 3 年以下有期
徒刑、拘役或 9 千元以下罰金。